【裁判字號】    98,上訴,270
【裁判日期】    980507
【裁判案由】    偽造有價證券等
【裁判全文】
臺灣高等法院高雄分院刑事判決         98年度上訴字第270號
上  訴  人
即  被  告  乙○○
                      號4樓
指定辯護人  本院公設辯護人李佩娟
上列上訴人因偽造有價證券等案件，不服臺灣高雄地方法院97年
度訴字第1742號中華民國98年1 月21日第一審判決（起訴案號：
臺灣高雄地方法院檢察署97年度偵字第21372 號），提起上訴，
本院判決如下：
     主  文
上訴駁回。
     事  實
一、緣乙○○於民國97年4 月28日下午2 時許，踰越位於高雄市
    鼓山區○○○路131 巷32弄1 號住處2 樓後陽台而侵入上址
    屋內，竊得葉振桂、丙○○所有之合作金庫商業銀行九如分
    行（原中國農民銀行大順分行）戶名「自惠綜合興業股份有
    限公司」之甲存空白支票1 本（約23張，支票號碼FAY00000
    00-0000000號、帳號000533號）、「自惠綜合興業股份有限
    公司」、「丙○○」之印章等物（該竊盜部分業經原審判決
    確定）；詎乙○○均基於意圖供行使之用，而偽造有價證券
    之犯意，(1)先於97年4 月底某日，在其位於高雄市鼓山區○○○路131 巷32弄2 之1 號4 樓住處，為支付甲○○貨款，
    在上開所竊得之支票號碼FAY0000000號空白支票上，填寫金
    額新台幣（下同）3 萬元及發票日97年6 月15日，並盜用上
    開所竊得之「自惠綜合興業股份有限公司」、「丙○○」印
    章，蓋於支票上發票人簽章欄處，而偽造如附表編號1 所示
    支票1 張，並於97年4 月底某日下午4 時許，至甲○○位於
    高雄市鼓山區○○○路319 號之工廠，將上開偽造支票交給
    甲○○作為支付貨款之用而持以行使，甲○○則再轉交王俊
    傑以支付薪水，後經王俊傑向銀行為付款之提示，因上開支
    票已經掛失而未獲兌現。(2)又於97年5 月6 日中午某時，在
    其上開住處，以在支票號碼FAY0000000號之空白支票上填寫
    金額28 ,300 元、發票日97年5 月31日及盜蓋「自惠綜合興
    業股份有限公司」、「丙○○」印章之方式，偽造如附表編
    號2 所示支票1 張，並於97年5 月7 日，在高雄市○○區○○路上，將該紙偽造之支票交付丁○○作為支付貨款之用而
    持以行使，後經丁○○向銀行為付款之提示，亦因上開支票
    業經掛失而未獲兌現。
二、案經丙○○訴由高雄市政府警察局鼓山分局報請臺灣高雄地
    方法院檢察署檢察官偵查起訴。
     理  由
壹、證據方面：
    按被告以外之人於審判外之言詞或書面陳述，除法律有規定
    者外，不得作為證據；又被告以外之人於審判外之陳述，雖
    不符刑事訴訟法第159 條之1 至第159 條之4 之規定，而經
    當事人於審判程序同意作為證據，法院審酌該言詞陳述或書
    面陳述作成時之情況，認為適當者，亦得為證據；當事人、
    代理人或辯護人於法院調查證據時，知有第159 條第1 項不
    得為證據之情形，而未於言詞辯論終結前聲明異議者，視為
    有前項之同意。刑事訴訟法第159 條第1 項、第159 條之5
    定有明文。經查，本判決所引用之各項證據資料，其屬於被
    告以外之人於審判外之言詞、書面陳述者，均據本院於調查
    證據程序逐一提示並告以要旨，檢察官、被告、辯護人均知
    該等證據為被告以外之人之審判外陳述，均未於言詞辯論終
    結前聲明異議或表示不爭執證據能力，本院審酌上開證據作
    成時之情況，亦無不當取供等情形，認為以之作為本案之證
    據亦屬適當，依刑事訴訟法第159 條之5 規定，應有證據能
    力。
貳、實體方面：
一、上揭犯罪事實，業據上訴人即被告乙○○（下稱被告）於警
    詢、偵訊及原審法院審理時坦承不諱，核與證人即被害人丙○○、甲○○、王俊傑、丁○○於警詢、檢察官偵查中之證
    述，及證人李雪鳳、王鑠淄於警詢、檢察官偵查中之證述大
    致相符，雖被告於本院審理中另辯稱：上開二紙支票均係於
    4 月底、5 月初，在同一時間偽造簽發云云；惟查，附表編
    號1 之支票係97年4 月底偽造簽發；而附表編號2 之支票係
    97 年5月6 日偽造簽發等情，業據被告於原審審理中坦承甚
    明（見原審卷(二)第18頁），亦經證人甲○○於警詢中證述明
    確（見警詢卷(二)第17頁反面）；而證人丁○○於本院審理中
    亦到院證稱：「（支票【指附表編號2 之支票】是何時給你
    的？）正確時間我已忘記，這票是於97年5 月31日到期，該
    支票大約是在97年5 月31日前一禮拜，被告交付該支票給我
    的。」、「於97年4 月底時我常催被告貨款，後來被告才交
    給該支票清償積欠我到97年4 月底之貨款。」等語（見本院
    卷第45頁），是附表編號2 之支票應係證人丁○○於97年4
    月底結帳後，向被告催討貨款，被告始於【97年5 月間】偽
    造簽發而交與證人丁○○以清償貨款，此與被告於原審審理
    中自承「伊係於97年5 月6 日偽造簽發」之說（見原審卷(二)
    第18頁），不謀而合；況被告將附表所示之二紙支票交與不
    同之債權人以清償不同之債務，依常理判斷因係遭不同之債
    權人分別催討後，始分別（各別）簽發（偽造）之，斷無可
    能同一時日偽造之理。是被告於本院審理中翻異前詞，顯係
    事後避重就輕之詞，不足為採。此外，復有贓物認領保管單
    1 紙（見警(一)卷第24頁）、支票及退票理由單各2 紙（見警
    (一)卷第26、27頁、警(一)卷第22、23頁）、票據掛失止付通知
    書、遺失票據申報書各1 紙（見警(一)卷第28、29頁）、掛失
    止付票據提示人資料查報表2 紙（見警(一)卷第30頁、警(二)卷
    第26頁）、證明單1 紙（見警(一)卷第35頁）、字條影本1 紙
    （見警(二)卷第27頁）在卷可稽。本案事證明確，被告犯行堪
    予認定，應依法論科。
二、核被告所為，均係犯刑法第201 條第1 項偽造有價證券罪。
    又被告二次偽造有價證券後均持以行使，其行使偽造有價證
    券之低度行為，應為偽造有價證券之高度行為所吸收；另其
    盜用「自惠綜合興業股份有限公司」、「丙○○」印章部分
    ，為偽造有價證券之階段行為，均不另論罪。被告所犯上開
    偽造有價證券二罪，犯意各別，行為互殊，應分論併罰。另
    被告二次偽造支票即偽造有價證券，且犯罪地點相同，然犯
    罪時間相隔已數日，並非緊接，自難認有接續犯一罪關係，
    是辯護人認被告偽造2 張支票為同一時、地所為，應只構成
    一罪云云，與卷內事證不符，自非可採，併予敘明。審酌被
    告係因生意失敗急需用錢，又被地下錢莊逼債，一時失慮誤
    蹈法網，其先後二次偽造之支票各僅1 張，且金額分別僅3
    萬元、28,300元，金額不多，縱經本院量處法定最低刑度之
    3 年有期徒刑，猶屬過重，堪認被告就上開偽造有價證券罪
    之犯罪情狀，客觀上足以引起一般人之同情，顯可憫恕，爰
    就被告先後二次所犯偽造有價證券部分，均依刑法第59條之
    規定酌減其刑。
三、原審認被告罪證明確，因而適用刑法第201 條第1 項、第59
    條、第205 條，刑法施行法第1 條之1 等規定，並審酌被告
    前無犯罪前科紀錄，有臺灣高等法院被告前案紀錄表1 份在
    卷可稽，素行良好，其未思正途以獲取所需，竟於竊取他人
    財物後，復先後偽造如附表編號1 、2 所示支票2 張及持以
    行使，上開支票2 張均因已遭掛失止付而未兌現，復衡以被
    告犯後坦承全部犯行，已有知錯悔改之意及其犯罪之動機、
    目的、所生危害、智識程度、生活狀況等一切情狀，分別量
    處有期徒刑1 年7 月，並與加重竊盜罪所處有期徒刑8 月（
    該部分已確定），合定其應執行刑為有期徒刑3 年6 月。又
    敘明如附表編號1 、2 所示偽造之支票2 張，雖未扣案，然
    無證據證明已滅失，均應依刑法第205 條之規定，不問屬於
    被告與否，沒收之。核其認事用法，並無不合，量刑亦屬允
    當。被告就此部分上訴意旨，指摘原判決此部分認事用法不
    當，為無理由，應予駁回。
四、被告所犯加重竊盜部分，經被告上訴本院後撤回，是該部分
    應已確定，爰不再贅述之，一併敘明。
據上論斷，應依刑事訴訟法第368條，判決如主文。
本案經檢察官張其主到庭執行職務。
中    華    民    國    98    年    5     月    7     日
                  刑事第四庭    審判長法  官  蕭權閔
                                      法  官  李嘉興
                                      法  官  吳進寶
以上正本證明與原本無異。
如不服本判決應於收受本判決後10日內向本院提出上訴書狀，其
未敘述上訴理由者，並得於提起上訴後10日內向本院補提理由書
狀（均須按他造當事人之人數附繕本）「切勿逕送上級法院」。
中    華    民    國    98    年    5     月    7     日
                                      書記官  林佳蓉
附錄本判決論罪科刑法條：
附表：
┌──┬─────┬───┬───┬─────┬──────┬─────┬─────┐
│編號│支票票號  │帳號  │發票人│發票日    │面額        │付款人    │備      註│
├──┼─────┼───┼───┼─────┼──────┼─────┼─────┤
│ 1  │FAY0000000│000533│自惠綜│97年6 月15│新台幣3 萬元│中國農民銀│未扣案，支│
│    │          │      │合興業│日        │            │行大順分行│票影本見警│
│    │          │      │股份有│          │            │          │二卷第22頁│
│    │          │      │限公司│          │            │          │。        │
├──┼─────┼───┼───┼─────┼──────┼─────┼─────┤
│ 2  │FAY0000000│同上  │同上  │97年5 月31│新台幣28,300│同上      │未扣案，支│
│    │          │      │      │日        │元          │          │票影本見警│
│    │          │      │      │          │            │          │一卷第26頁│
└──┴─────┴───┴───┴─────┴──────┴─────┴─────┘
附錄本案論罪科刑之法條
刑法第201條（有價證券之偽造變造與行使罪）
意圖供行使之用，而偽造、變造公債票、公司股票或其他有價證
券者，處3 年以上10年以下有期徒刑，得併科3 千元以下罰金。
行使偽造、變造之公債票、公司股票或其他有價證券，或意圖供
行使之用，而收集或交付於人者，處1 年以上7 年以下有期徒刑
，得併科3 千元以下罰金。


司法院資訊處製作；財團法人民間司法改革基金會備份。
